臺灣高雄地方法院刑事判決　　　　　　　 99年度訴字第886號
公　訴　人　臺灣高雄地方法院檢察署檢察官
被　　　告　林勇辰
上列被告因違反毒品危害防制條例等案件，經檢察官提起公訴（
98年度偵字第33920 號），本院判決如下：
    主  文
林勇辰犯藥事法第八十三條第一項之轉讓禁藥罪，處有期徒刑柒
月，扣案如附表一編號二所示之物均沒收銷燬。又轉讓第一級毒
品，處有期徒刑玖月，扣案如附表一編號一所示之物均沒收銷燬
。應執行有期徒刑壹年貳月，扣案如附表一所示之物均沒收銷燬
。
    事  實
一、林勇辰明知海洛因及甲基安非他命分別係毒品危害防制條例
    第2 條第2 項第1 款及第2 款所列之第一級及第二級毒品，
    ，甲基安非他命且屬藥事法第22條第1 項第1 款所定之禁藥
    ，非經許可不得持有、轉讓。於民國98年10月間之某日，在
    高雄市○○區○○路漢神巨蛋前，向真實姓名年籍均不詳綽
    號「海參」之成年人取得第一級毒品海洛因及第二級毒品甲
    基安非他命後，竟分別基於轉讓第一級毒品海洛因及禁藥甲
    基安非他命之犯意，（一）於98年11月4 日晚上某時許，在
    高雄市旗山區友人之住處，將前揭部分禁藥甲基安非他命無
    償提供予在場之女友劉姿蘭施用；（二）於同年月5 日上午
    某時，在其位於高雄市旗山區至誠巷25弄10號之住處，將上
    開第一級毒品海洛因，無償提供劉姿蘭施用。嗣劉姿蘭於98
    年11月5 日下午4 時許，乘坐林勇辰所駕駛車牌號碼2731-N
    Z 號自用小客車，行經高雄市○○區○○路42號前，因另案
    遭通緝而為警查獲，並在該自用小客車右前座腳踏板處扣得
    如附表一所示之物，始悉上情。
二、案經高雄市政府警察局旗山分局報告臺灣高雄地方法院檢察
    署檢察官偵查起訴。
    理  由
壹、證據能力：
一、證人劉姿蘭於警詢之陳述：
    查證人劉姿蘭係被告以外之人，渠於警詢時之陳述，係被告
    以外之人於審判外之言詞陳述，依刑事訴訟法第159 條第1
    項規定，原則上並無證據能力。且證人劉姿蘭於警詢時之陳
    述，核與渠於本院審理時證述之情節大致相符，亦查無刑事
    訴訟法第159 條之3 所定各款情形。是依上開說明，應認證
    人劉姿蘭於警詢時之陳述，並無證據能力。
二、證人劉姿蘭於偵訊之證述：
    按被告以外之人於偵查中向檢察官所為陳述，除顯有不可信
    之情況者外，得為證據，刑事訴訟法第159 條之1 第2 項定
    有明文。偵查中對被告以外之人所為之偵查筆錄，或被告以
    外之人向檢察官所提之書面陳述，性質上均屬傳聞證據。惟
    現階段刑事訴訟法規定檢察官代表國家偵查犯罪、實施公訴
    ，依法其有訊問被告、證人及鑑定人之權，證人、鑑定人且
    須具結，而實務運作時，檢察官偵查中向被告以外之人所取
    得之陳述，原則上均能遵守法律規定，不致違法取供，其可
    信度極高。職是，被告以外之人前於偵查中已具結而為證述
    ，除反對該項供述得具有證據能力之一方，已釋明「顯有不
    可信之情況」之理由外，不宜即遽指該證人於偵查中之陳述
    不具證據能力。證人劉姿蘭於偵查中之陳述部分，既經具結
    ；且證人劉姿蘭經被告聲請到庭接受詰問，已賦予被告反對
    詰問之機會，是依前開說明，並參以證人劉姿蘭於偵查中之
    陳述，並無證據證明顯有不可信之情形，應有證據能力。
三、本判決所引用之其餘證據資料（詳後引證據），其中傳聞證
    據部分，縱無刑事訴訟法第159 條之1 至第159 條之4 或其
    他規定之傳聞證據例外情形，亦因被告及檢察官或同意可作
    為證據使用，或未聲明異議，依刑事訴訟法第159 條之5第1
    項、第2 項之規定，本院審酌各該傳聞證據並非違法取得，
    與待證事項具關聯性，證明力亦非明顯過低等情，認以之作
    為證據係屬適當，具有證據能力。
貳、實體部分：
一、上開事實業經被告林勇辰坦承不諱（本院卷二第100 頁），
    核與證人劉姿蘭於偵訊及本院審理時之證述相符（偵卷第15
    頁至第17頁；本院卷二第87頁至第92頁），復有高雄縣政府
    警察局扣押筆錄、扣押物品目錄表、照片、高雄市立凱旋醫
    院99年2 月19日濫用藥物成品檢驗鑑定書、法務部調查局濫
    用藥物實驗室99年3 月11日調科壹字第09923005320 號、99
    年4 月29日調科壹字第09923009840 號鑑定書、臺灣檢驗科
    技股份有限公司濫用藥物實驗室98年11月25日KH2009B00000
    00號濫用藥物尿液檢驗報告、高雄縣政府警察局旗山分局毒
    品危害防制條例案件嫌犯代號與真實姓名對照表在卷可稽（
    警卷第11頁至第19頁、第24頁至第27頁；偵卷第36頁、第37
    頁、第46頁反面、第48頁、第59頁至第62頁）。足見被告上
    開自白核與事實相符，應可採信。本件事證明確，被告犯行
    堪以認定，自應依法論科。
二、論罪科刑：
（一）按甲基安非他命固屬毒品危害防制條例第2 條第2 項第2
      款所定第二級毒品，不得持有及轉讓，然同由中央衛生主
      管機關即行政院衛生署公告列為藥事法第22條第1 項第1
      款所規定之禁藥，依法亦不得轉讓。又參諸藥事法第83條
      第1 項轉讓禁藥罪法定刑為7 年以下有期徒刑，得併科新
      臺幣500 萬元以下罰金，較諸毒品危害防制條例第8 條第
      2 項轉讓第二級毒品罪法定刑為重，且藥事法第83條第1
      項乃於93年4 月21日修正公布、同年月23日施行，性質上
      為毒品危害防制條例之後法，而毒品之範圍尚包括影響精
      神物質與其製品，至藥事之管理，亦非僅止於藥品之管理
      ，毒品未必係經公告之禁藥，禁藥亦未必為毒品，毒品危
      害防制條例與藥事法二者並無必然之特別法與普通法關係
      ，故除有轉讓第二級毒品已達毒品危害防制條例第8 條第
      6 項所定之一定數量，經依法加重後法定刑較藥事法第83
      條第1 項法定刑為重之情形外，要因藥事法第83條第1 項
      為後法且為法律效果較重之處罰規定，自應優先適用藥事
      法予以論處（最高法院96年度臺上字第3582號判決、臺灣
      高等法院暨所屬法院94年法律座談會刑事類提案第8 號結
      論參照）。又職是，本件犯罪事實一（一）部分既無積極
      證據可資證明被告轉讓甲基安非他命數量已達93年1 月7
      日行政院院臺法字第0930080551號所定加重其刑之標準（
      轉讓第二級毒品淨重達10公克以上），揆諸前揭說明，故
      被告犯罪事實一（一）部分所為，應適用藥事法第83條第
      1 項之規定處斷。
（二）核被告就事實一（一）所為係犯藥事法第83條第1 項轉讓
      禁藥罪；被告就事實一（二）所為係犯毒品危害防制條例
      第8 條第1 項轉讓第一級毒品罪。被告持有海洛因及甲基
      安非他命之低度行為，為轉讓海洛因及甲基安非他命之高
      度行為所吸收，不另論罪。被告所犯上開2 罪間，犯意各
      別，行為互殊，應予分論併罰。又被告所犯上開轉讓第一
      級毒品海洛因之犯行，因被告於偵查及審判中均已自白，
      合於修正後毒品危害防制條例第17條第2 項減輕其刑之要
      件，爰依該條項規定，就被告上開轉讓第一級毒品之犯行
      減輕其刑。至被告雖於偵審中均有自白轉讓甲基安非他命
      予劉姿蘭之犯行，惟按對於不同刑罰法律間具有法規競合
      關係者，由法院為比較適用時，應本於法律整體適用不得
      割裂原則，實務上，於同一法律為新舊法比較適用時，亦
      本此原則（最高法院27年上字第2615號判例參照），被告
      轉讓甲基安非他命之行為，既發生藥事法第83條第1 項與
      毒品危害防制條例第8 條第2 項規定間之法規競合關係，
      而應優先適用較重之藥事法第83條第1 項規定論處，縱被
      告於偵查及審判中均自白，基於法律整體適用不得割裂原
      則，不得另依修正後毒品危害防制條例第17條第2 項之規
      定，減輕其刑（臺灣高等法院暨所屬法院98年法律座談會
      刑事類提案第16號意旨參照），附此敘明。爰審酌毒品對
      人身心戕害之嚴重性為眾所周知，被告竟仍轉讓海洛因及
      甲基安非他命予劉姿蘭，助長毒品氾濫，危害社會情節重
      大，惟事後能坦承犯行，尚具悔意，及其轉讓之毒品數量
      非鉅等一切情狀，分別量處如主文所示之刑，並定其應執
      行刑，以示懲儆。
（三）扣案之白色粉末5 包，經送法務部調查局濫用藥物實驗室
      檢驗後，確均為海洛因（驗前淨重、驗後淨重詳見附表一
      編號一），有該實驗室99年3 月11日調科壹字第09923005
      320 號、99年4 月29日調科壹字第09923009840 號鑑定書
      附卷足憑（偵卷第37頁、第62頁）；又扣案之白色晶體3
      包，經送高雄市立凱旋醫院檢驗後，確均為甲基安非他命
      （驗前淨重、驗後淨重詳見附表一編號二），有該院99年
      2 月19日高市凱醫驗字第12305 號、第12306 號濫用藥物
      成品檢驗鑑定書在卷可參（偵卷第36頁、第61頁），又上
      開毒品之包裝袋共8 只，係用以包裹毒品，已直接觸碰沾
      染毒品，於鑑驗時，雖以傾倒之方式，將包裝袋內之毒品
      倒出與包裝袋分離而稱重，必要時亦會輔以刮杓取出袋內
      粉末，無論依何種方式分離，包裝袋內均會有極微量毒品
      殘留，則毒品之包裝袋客觀上既與毒品無法完全析離，應
      視同毒品，均應依同條例第18條第1 項前段規定沒收銷燬
      之，至於上開毒品經送驗耗損部分，業已滅失，就此部分
      ，不另為沒收銷燬之諭知，附此敘明。另扣案如附表二所
      示之物，尚無證據證明與本案有關，爰均不宣告沒收。
據上論斷，應依刑事訴訟法第299 條第1 項前段，毒品危害防制
條例第8 條第1 項、第17條第2 項、第18條第1 項前段，藥事法
第83條第1 項，刑法第11條、第51條第5 款、第9 款，判決如主
文。
本案經檢察官吳昇峰到庭執行職務。
中    華    民    國  100     年    1     月    18    日
                  刑事第九庭    審判長法  官  鄭詠仁
                                      法  官  王麗芳
                                      法  官  王碧瑩
以上正本係照原本作成。
如不服本判決應於收受判決後10日內向本院提出上訴書狀，並應
敘述具體理由。其未敘述上訴理由者，應於上訴期間屆滿後20日
內向本院補提理由書(均須按他造當事人之人數附繕本)「切勿逕
送上級法院」。
中    華    民    國   100    年    1     月    18    日
                                      書記官  吳智媚
所犯法條：
毒品危害防制條例第8 條第1 項、第2 項
轉讓第一級毒品者，處1 年以上7 年以下有期徒刑，得併科新臺
幣1 百萬元以下罰金。
轉讓第二級毒品者，處6 月以上5 年以下有期徒刑，得併科新臺
幣70萬元以下罰金。
藥事法第83條第1 項
明知為偽藥或禁藥，而販賣、供應、調劑、運送、寄藏、牙保、
轉讓或意圖販賣而陳列者，處7 年以下有期徒刑，得併科新臺幣
5百 萬元以下罰金。
附表一：
 ┌──┬───────────┬───────────────┐
 │編號│物    品     名     稱│數                          量│
 ├──┼───────────┼───────────────┤
 │ 一 │海洛因                │5 包（其中2 包純質淨重為0.59公│
 │    │                      │克，其中2 包純質淨重為7.13公克│
 │    │                      │，1 包純質淨重2.65公克）      │
 ├──┼───────────┼───────────────┤
 │ 二 │甲基安非他命          │3 包（驗前淨重分別為0.230 公克│
 │    │                      │、0.354 公克、0.622 公克；驗後│
 │    │                      │淨重分別為0. 220公克、0.344 公│
 │    │                      │克、0.612 公克）              │
 └──┴───────────┴───────────────┘
 附表二：
 ┌──┬──────────┬────────────┐
 │編號│物    品    名    稱│數                    量│
 ├──┼──────────┼────────────┤
 │ 一 │塑膠鏟管            │4 支                    │
 ├──┼──────────┼────────────┤
 │ 二 │玻璃球              │5 支                    │
 ├──┼──────────┼────────────┤
 │ 三 │銀黑色行動電話（廠牌│1 支                    │
 │    │：Sony Ericsson）   │                        │
 ├──┼──────────┼────────────┤
 │ 四 │空夾鍊袋            │159 個                  │
 ├──┼──────────┼────────────┤
 │ 五 │銀色行動電話（廠牌：│1 支                    │
 │    │NOKIA）             │                        │
 ├──┼──────────┼────────────┤
 │ 六 │黑色行動電話（廠牌：│1 支                    │
 │    │NOKIA）             │                        │
 ├──┼──────────┼────────────┤
 │ 七 │SIM 卡（門號：091724│1 張                    │
 │    │9821號）            │                        │
 ├──┼──────────┼────────────┤
 │ 八 │SIM卡（門號：0000000│1 張                    │
 │    │649號）             │                        │
 ├──┼──────────┼────────────┤
 │ 九 │黑色袋子            │1 只                    │
 ├──┼──────────┼────────────┤
 │ 十 │電子磅秤            │1 臺                    │
 ├──┼──────────┼────────────┤
 │十一│海洛因殘渣袋        │2 個                    │
 └──┴──────────┴────────────┘